臺灣高等法院刑事判決
110年度上易字第1275號
上  訴  人  
即  被  告  張新芳


選任辯護人  陳祐良律師
            盧姿羽律師
上列上訴人即被告因妨害名譽案件，不服臺灣臺北地方法院109
年度易字第1150號，中華民國110年4月29日第一審判決（起訴案
號：臺灣臺北地方檢察署109年度偵字第8670、22122號），提起
上訴，本院判決如下：
    主  文
上訴駁回。
    事實及理由
一、本件經本院審理結果，認第一審以上訴人即被告甲○○（下稱
    被告）犯刑法第310條第2項之散布文字加重誹謗罪，判處有
    期徒刑7月，認事用法並無不當，量刑亦稱妥適，應予維持
    ，除事欄部分，就原判決事實欄一第1行「兩人於民國109年
    9月間」，應更正為「兩人於民國108年9月間」；證據部分
    應補充「被告於本院審理時之自白」（本院卷第235～237頁
    ）外，並引用第一審判決書所記載之犯罪事實、證據及理由
    （如附件）。
二、被告上訴意旨略以：被告坦承犯行，而被告因告訴人接續婚
    前劈腿、取消婚約、斷絕聯絡、與劈腿對象閃婚等行為身心
    受創，罹患心理疾病，甚至試圖尋短，依當時具體情況客觀
    判斷之，被告於社群軟體張貼本案之貼文等行為，其心意之
    初衷僅係一時情緒抒發，並渴望得到他人鼓勵，並非為詆毀
    或損害告訴人之人格、名譽，且主觀上得以確信其傳述之事
    實為真，非基於真實惡意。又被告108年10月起開始持續在
    臺北市立聯合醫院仁愛分院精神科就診及接受藥物治療，並
    先後經診斷患有持續性憂鬱症及急性壓力反應等心理疾病，
    至案發時仍無明顯好轉，足徵被告於行為時及其目前之身心
    狀況與一般人有異，足以影響其情緒控管。原審未考量被告
    之身心狀況等刑法第57條科刑一切情狀，逕予判處有期徒刑
    7月，量刑過重，請求從輕量刑，並為緩刑之諭知云云。　
三、駁回上訴之理由：
　㈠按量刑之輕重，係屬事實審法院得依職權自由裁量之事項，
    苟已斟酌刑法第57條各款所列情狀，而未逾越法定刑度，不
    得遽指為違法（最高法院72年台上字第6696號判例意旨參照
    ）。法院對於被告為刑罰裁量時，必須以行為人之罪責為依
    據，而選擇與罪責程度相當之刑罰種類，並確定與罪責程度
    相稱之刑度。縱使基於目的性之考量，認定有犯罪預防之必
    要，而必須加重裁量時，亦僅得在罪責相當性之範圍內加重
    ，不宜單純為強調刑罰之威嚇功能，而從重超越罪責程度為
    裁判，務求「罪刑相當」。在同一犯罪事實與情節，如別無
    其他加重或減輕之原因，下級審量定之刑，亦無過重或失輕
    之不當情形，則上級審法院對下級審法院之職權行使，原則
    上應予尊重（最高法院85年度台上字第2446號判決意旨參照
    ）。
  ㈡原判決就認定被告所犯刑法第310條第2項之散布文字加重誹
    謗罪所憑之證據，已經詳予審酌，經核並無違背證據法則及
    論理法則情事。而被告所犯刑法第310條第2項之散布文字加
    重誹謗罪，其法定本刑為「2年以下有期徒刑、拘役或3萬元
    以下罰金」，原審就被告所為上開犯行，依刑事訴訟法第29
    9條第1項前段，刑法第310條第2項等規定，並審酌被告僅因
    與告訴人分手產生感情糾紛，不思克制情緒及理性處事，竟
    恣意公開以文字指摘、毀損告訴人之名譽，顯已缺乏尊重他
    人之法治觀念，嗣告訴人於偵查過程中尋短，造成無法彌補
    之遺憾，所為實有不該，且犯後始終否認犯行，顯未見悔意
    ，實不宜輕恕；兼衡被告自陳大學畢業之智識程度、現無業
    、家庭經濟狀況普通，及其犯罪動機、目的、手段及所生危
    害，檢察官建請從重量刑等一切刑法第57條各款所列情狀，
    為被告量刑之基礎，並無濫用量刑權限，亦無判決理由不備
    ，或其他輕重相差懸殊等量刑有所失出或失入之違法或失當
    之處。被告雖於本院審理中坦承犯行，並提出其心理疾病之
    相關病歷為據，惟告訴人因被告本案之行為，其名譽嚴重受
    損，身心受創甚鉅，其婚姻幸福亦必受影響，進而於提出本
    案告訴後，於偵查中自縊尋短身亡，顯見告訴人所受心理層
    面的創傷亦不可言喻。除造成告訴人永久無法回復之生命，
    更使告訴人之雙親頓失愛女，內心哀痛逾恆及永久無法抹滅
    之傷痛，凡有子女者不難想見。是被告指摘原審量刑過重，
    並請求宣告緩刑，均難准許。
四、綜上所述，被告主張原審量刑過重，請求給予緩刑宣告，為
    無理由，應予駁回。    
據上論斷，應依刑事訴訟法第368條、第373條，判決如主文。
本案經檢察官劉韋宏提起公訴，檢察官吳慧蘭到庭執行職務。
中　　華　　民　　國　　110 　年　　9 　　月　　14　　日
                  刑事第七庭    審判長法　官  孫惠琳
                                      法　官  連雅婷
                                      法　官  張育彰
以上正本證明與原本無異。
不得上訴。
                                      書記官  蔡麗春
中　　華　　民　　國　　110 　年　　9 　　月　　14　　日








附件：
臺灣臺北地方法院刑事判決
109年度易字第1150號
公　訴　人　臺灣臺北地方檢察署檢察官
被　　　告　甲○○　男　民國00年0月0日生
　　　　　　　　　　身分證統一編號：Z000000000號
　　　　　　　　　　住○○市○○區○○路0巷0號5樓
上列被告因妨害名譽案件，經檢察官提起公訴（109年度偵字第8
670號、第22122號），本院判決如下：
    主  文
甲○○犯散布文字誹謗罪，處有期徒刑柒月。
    事  實
一、甲○○與沈瓘榳前為男女朋友，兩人於民國109年9月間，因細
    故分手而產生感情糾紛，乃心生怨懟，竟基於散布文字誹謗
    之犯意，⑴於109年1月23日下午3時17分許，在位於臺北市○○
    區○○○路0段000巷0號13樓居所，使用電腦設備連結網際網路
    ，以「魯蛇」之暱稱登入社群網站「爆料公社」後，於不特
    定人得共見共聞之頁面中，張貼標題為：「輸慘了，台大醫
    未婚妻與小開巴黎出軌調情」、「我的未婚妻是台大醫院整
    外醫師，2019/09/15，原本我們剩不到兩個禮拜要結婚，卻
    被當場發現她婚前出軌。」、「她去巴黎出差，結果是跟北
    市某知名前醫院院長小開一起去，大庭廣眾之下公開調情..
    .」、「後來她承認心靈出軌在先」。⑵接續於109年1月24日
    以上揭方式貼文：「當初與大學男友的訂婚，也是因為跟雜
    碎發生婚外情，最後讓結婚不了了之，婚外情之際某段時間
    還同時劈腿別人」、「妳跟別人在大庭廣眾下以為神不知鬼
    不覺地親密偷情。跟我要六萬回去為了跟出軌對象使用」、
    「原本我們的婚禮剩不到兩三個禮拜，最後妳還是又以劈腿
    ，寄情下一個人，然後盡快消滅一切證據收尾，人在做天在
    看，以為這樣可以擺脫一切，趕快重新包裝下一段人生，背
    地裏營造錯的都是我的假象，塑造自己受傷的模樣，蒙騙絕
    大多數人甚至至親好友，只為了自私保持自己在家人同事朋
    友眼裡的完美女神形象」、「不管妳再怎樣調整自己的外貌
    ，也無法改變齷齪的内在」、「道德價值觀偏差的妳，大學
    從事特種行業，直到去年都還一直跟恩客有聯絡，說不定到
    今年還有聯絡」、「背叛大學訂婚同學，劈腿發生婚外情之
    際，不珍惜自己身體兩度懷孕」、「妳當初是自私，為了拆
    散對方的家庭，而且服用藥物影響白天醫院上班，無法跟平
    常一樣專心處理病人，影響到病人、別人」、「妳最終由於
    惡的本性，做不到身為良善的人，輕鬆可以接受我的簡單生
    活要求」、「妳已經說謊成性」、「妳是我這輩子遇過最險
    惡的人」。⑶接續於109年1月25日以上揭方式張貼標題為：
    「輸慘了，台大醫未婚妻與小開巴黎出軌調情」。⑷接續於1
    09年1月31日以上揭方式貼文：「輸慘了，台大醫未婚妻與
    小開巴黎出軌調情」、「女生很有可能撒了一個瞞天大謊！
    在我們還沒分手、還未雙方同意取消婚禮的時候，居然單方
    面欺騙女方親友及醫院同事說我們已經分手婚禮取消，甚至
    似有營造因為是我精神問題，所以分手婚禮取消！！！」、
    「女生竟然有可能一次性欺騙多人，單方面欺騙女方親友及
    醫院同事說我們已經分手婚禮取消，甚至似有事先營造我有
    精神問題的行為，傷害我的名譽，只為保持自身形象，這到
    底是誰的心機重！？這已經是女生人生中第二次婚禮取消了
    ！」、「據說女生還有其他不為多數人知的黑歷史」等文章
    之內容，並將沈瓘榳之影片張貼於上揭文章之後。⑸接續於1
    09年2月3日、109年2月5日，以帳號「spudspud」將上揭⑶、
    ⑷之貼文，轉貼至臺灣大學批踢踢實業坊(下稱臺大批踢踢)
    網頁，足以毀損沈瓘榳之名譽。
二、案經沈瓘榳訴由臺北市政府警察局文山第二分局、大安分局
    報請臺灣臺北地方檢察署檢察官偵查起訴。
    理  由
壹、程序事項
    被告以外之人於審判外之言詞或書面陳述，除法律有規定者
    外，不得作為證據，刑事訴訟法第159條第1項定有明文。又
    被告以外之人於審判外之陳述，雖不符刑事訴訟法第159條
    之1至第159條之4之規定，而經當事人於審判程序同意作為
    證據，法院審酌該言詞陳述或書面陳述作成時之情況，認為
    適當者，亦得為證據；當事人、代理人或辯護人於法院調查
    證據時，知有同法第159條第1項不得為證據之情形，而未於
    言詞辯論終結前聲明異議者，視為有前項之同意，刑事訴訟
    法第159條之5定有明文。查檢察官、被告甲○○於本院行準備
    程序時，對本判決以下引用之證據資料，均同意有證據能力
    （見本院109年度易字第1150號卷《下稱本院卷》第35頁），
    且於言詞辯論終結前，均未就本院經調查採用之證據，主張
    有刑事訴訟法第159條第1項不得為證據之情形(見本院卷第4
    8至51頁)，本院復審酌各該證據作成時之情況，尚無違法不
    當之情形，且與待證事實具有關聯性，認以之作為證據應屬
    適當，揆諸上揭規定，應有證據能力。
貳、實體事項
一、訊據被告固不否認於「爆料公社」、「臺大批踢踢」網頁，
    張貼上開文字及附加告訴人影片檔，惟矢口否認有何誹謗犯
    行，辯稱:我與告訴人結婚前2週，親眼目睹告訴人與不認識
    的男子親吻並有親密舉動，後來與我斷絕關係，並在不到2
    個月與該名男子結婚，我的身心靈受到嚴重打擊，我張貼文
    字的目的在抒發情緒，而且影片只有告訴人側面照片，看不
    出來是誰，我也沒有指名道姓，有些內容是告訴人親口告訴
    我的，而且告訴人身為公立醫院醫師，她要服從公務員服務
    法，她的私德會影響她的工作表現，我的貼文都在探討這個
    ，所以我沒有誹謗故意等語。經查:
㈠、被告於109年1月23日下午3時17分許、109年1月24日、1月25
    日、1月31日、2月3日、2月5日，在位於臺北市○○區○○○路0
    段000巷0號13樓居所，連結至網際網路後，在不特定多數人
    得以共見共聞之「爆料公社」、「臺大批踢踢」網頁，張貼
    如犯罪事實欄⑴至⑸所示文字等情，為被告所自承（見本院卷
    第31、32頁），核與證人即告訴人於警詢及偵查中之證述（
    見109年度偵字第8670號卷《下稱偵卷》第27、28、72、82、1
    33至143頁，109年度偵字22122號卷《下稱偵22122號卷》第11
    至13頁）情節相符，復有「爆料公社」、「臺大批踢踢」網
    頁貼文擷圖列印資料在卷可稽（見偵8670號卷第35至51、13
    3至143頁），此部分事實，首堪認定。
㈡、至被告辯稱:影片只有告訴人側面照片，看不出來是誰，我也
    沒有指名道姓等語，惟被告於「爆料公社」所張貼之影片檔
    ，可清楚辨識告訴人面容乙情，經本院當庭撥放該影片檔案
    查閱無訛(見本院卷第33頁)，又被告於「臺大批踢踢」網頁
    貼文均可連結至上開爆料公社之貼文，有「臺大批踢踢」網
    頁貼文擷圖列印資料在卷可證(見偵8670號卷第133至143頁)
    ，因被告於不特定人得共見共聞之公開網頁張貼足以辨識告
    訴人外貌之影片檔，且其貼文內容均表明指述對象係臺大醫
    院整形外科女醫生，足認被告貼文所指摘之對象確實為告訴
    人，被告此部分所辯，與事實不符，應無可採。
㈢、被告辯稱:有些內容是告訴人親口告訴我的，我只是抒發情緒
    ，所以我沒有誹謗故意等語，惟查，被告在上揭社群網頁上
    發表之文字，並附加足以辨識告訴人外貌之影片檔，具體指
    述告訴人有欺騙感情、私生活不檢點、曾從事特種行業、未
    婚懷孕之行為，均係「事實陳述」之言論，自屬「誹謗」行
    為探討之範疇。再衡諸目前社會現狀，一般人基於道德觀感
    ，對於女性感情出軌者，常投以異樣眼光，被告前揭各項指
    摘告訴人之言論，客觀上足以毀損告訴人之名譽，貶抑告訴
    人之人格及社會地位，並令告訴人產生羞辱感，已致告訴人
    之社會上評價受有損害甚明。再依被告之智識及社會經驗，
    豈有無不知此等情狀之理，卻仍恣意於「爆料公社」、「臺
    大批踢踢」等公開網頁上發表本案文字，並附加足以識別告
    訴人外貌之影片檔，而使不特定網路使用者得以共見共聞該
    等言論內容，主觀上顯有將所載述內容散布於眾之意圖，客
    觀上亦屬散布文字指摘足以毀損他人名譽無誤，足認被告具
    誹謗故意及散布之意圖，其行為顯已該當於刑法第310條第2
    項散布文字誹謗罪之構成要件。
㈣、又參諸被告所張貼文字非僅在於敘述被告與告訴人之感情糾
    紛，而是進一步指摘告訴人除了與被告交往之外，尚有詐騙
    其他男性之舉措，又述及告訴人過去與異性交往氾濫、曾從
    事特種行業、未婚懷孕等，難認被告主觀上僅係為抒發一己
    鬱悶心情。因被告發表本案文字，均未提出任何足使一般人
    認定其有相當理由確信所指摘之事為真實之相關證據資料，
    亦未見被告有何查證作為，則被告率爾以文字在前揭社群網
    站發表此言論，顯存有惡意或重大輕率之情形，而未盡合理
    之查證義務無訛，尚難依刑法第310條第3項前段之規定不予
    處罰。
㈤、被告辯稱:告訴人身為公立醫院醫師，她要服從公務員服務法
    ，她的私德會影響她的工作表現，我的貼文都在探討這個等
    語，惟查，告訴人並非公眾人物，而僅具一般私人身分，縱
    依銓敘部75年9月18日75臺銓華參字第43193號函釋，公立醫
    院聘僱醫師，有公務員服務法之適用，然被告發表言論指摘
    之內容，純粹涉及告訴人之感情、私生活狀態，與告訴人
　　身處之醫院中，其他醫護人員、病患並無關連，更與其職務
    工作無關，與其是否適用公務員服務法並無關連，被告所發
    表本案文字內容，純屬告訴人之私德，顯與公共利益無關，
    更難逕認被告係因自衛、自辯或保護合法之利益而以善意發
    表言論，已難辭誹謗罪責。故被告此部分所辯，應無可取，
    難為有利之認定。
㈥、綜上，被告上開所辯，顯屬卸責飾詞，殊無可採。本案事證
    明確，被告犯行洵堪認定，應依法論科。
二、論罪科刑
㈠、核被告所為，係犯刑法第310條第2項之散布文字誹謗罪。
㈡、刑法上之接續犯，乃係數行為於同時同地或密切接近之時地
    實施，侵害同一之法益，各行為之獨立性極為薄弱，依一般
    社會健全觀念，在時間差距上，難以強行分開，在刑法評價
    上，以視為數個舉動之接續施行，合為包括之一行為予以評
    價，較為合理；而所謂「數行為在密切接近之時、地」之認
    定，需依所犯之罪質，受侵害之法益，行為之態樣，及一般
    社會健全之觀念，予以盱衡斷定，並無必須在同一時間、同
    一地點所為為限（最高法院86年台上字第3295號、99年度台
    上字第6596號判決意旨參照）。被告於109年1月23日下午3
    時17分許、1月24日、1月25日、1月31日、2月3日、2月5日
    ，在其位於臺北市大安區建國南路1段居所，連結網際網路
    後，在可供不特定多數人點閱瀏覽而得以共見共聞之「爆料
    公社」、「臺大批踢踢」公開網頁，接續張貼本案文字，顯
    係出於同一加重誹謗犯意，於密切接近之時間及地點所實施
    之數個舉動，侵害之法益相同，各行為之獨立性極為薄弱，
    依一般社會健全觀念，應視為數個舉動之接續施行，合為包
    括一行為予以評價為當，應認係接續犯，而論以包括一罪。
㈢、以行為人責任為基礎，審酌被告僅因與告訴人分手產生感情
    糾紛，不思克制情緒及理性處事，竟恣意公開以文字指摘，
    毀損告訴人之名譽，顯已缺乏尊重他人之法治觀念，嗣告訴
    人於偵查過程中尋短(見偵8670號卷第346頁)，造成無法彌
    補之遺憾，所為實有不該，且犯後始終否認犯行，顯未見悔
    意，實不宜輕恕；兼衡被告自陳大學畢業之智識程度、現無
    業、家庭經濟狀況普通(見本院卷第53頁)，及其犯罪動機、
    目的、手段及所生危害，檢察官建請從重量刑等一切情狀，
    量處如主文所示之刑。
據上論斷，應依刑事訴訟法第299條第1項前段，判決如主文。
本案經檢察官劉韋宏提起公訴，檢察官凃永欽到庭執行職務
中　　華　　民　　國　　110 　年　　4 　　月　　29　　日
　　　　　　　　　刑事第十二庭  法　官　王令冠
以上正本證明與原本無異。
如不服本判決應於收受送達後20日內向本院提出上訴書狀，並應
敘述具體理由；其未敘述上訴理由者，應於上訴期間屆滿後20日
內向本院補提理由書（均須按他造當事人之人數附繕本）「切勿
逕送上級法院」。
　　　　　　　　　　　　　　　　書記官　鄭淑丰
中　　華　　民　　國　　110 　年　　4 　　月　　29　　日
附錄本案所犯法條
《刑法第310條》
意圖散布於眾，而指摘或傳述足以毀損他人名譽之事者，為誹謗
罪，處1年以下有期徒刑、拘役或1萬5千元以下罰金。
散布文字、圖畫犯前項之罪者，處2年以下有期徒刑、拘役或3萬
元以下罰金。
對於所誹謗之事，能證明其為真實者，不罰。但涉於私德而與公
共利益無關者，不在此限。